【裁判字號】    97,上訴,341
【裁判日期】    970319
【裁判案由】    毒品危害防制條例
【裁判全文】
臺灣高等法院刑事判決                 97年度上訴字第341號
上  訴  人  臺灣臺北地方法院檢察署檢察官
被      告  乙○○
指定辯護人  本院公設辯護人  甲○○
上列上訴人因被告違反毒品危害防制條例案件，不服臺灣臺北地
方法院96年度訴字第1368號，中華民國96年12月31日第一審判決
（起訴案號：臺灣臺北地方法院檢察署96年度偵續字第42號），
提起上訴，本院判決如下：
    主  文
上訴駁回。
    理  由
一、公訴意旨略以：被告乙○○前因竊盜案件，經原法院判處有
    期徒刑7月確定，於94年12月9日入監執行，於95年7月8日執
    行完畢，猶不思悛悔，明知愷他命及硝甲西泮（俗稱一粒眠
    ）為毒品危害防制條例第2條第2項第3款規定之第三級毒品
    ，依法不得販賣及轉讓，竟基於販賣及轉讓第三級毒品愷他
    命及硝甲西泮之犯意，於95年11月2日凌晨某時許，在高雄
    市某舞廳內，以愷他命每包新臺幣（下同）500元之代價，
    硝甲西泮每顆35元之代價，向綽號「寶寶」之人，購入數量
    不詳之愷他命及硝甲西泮後，於95年11月11日凌晨1時許，
    在臺北市○○○路與長春路口之某家PUB內，無償提供愷他
    命半包及硝甲西泮2顆予友人陳國靖（綽號貢丸）施用，事
    後並交付7包之愷他命予陳國靖，以抵償所積欠陳國靖之8,
    000元債務。嗣於95年11月11日下午9時35分許，乙○○因
    涉嫌竊盜案件，為警在臺北市○○路與新生南路口所查獲，
    並在乙○○身上扣得第三級毒品愷他命26包（淨重24.9公克
    ）及硝甲西泮74顆，因認被告涉有毒品危害防制條例第4條
    第3項販賣第三級毒品及同法第8條第3項轉讓第三級毒品罪
    嫌。
二、按犯罪事實應依證據認定之，無證據不得認定犯罪事實；不
    能證明被告犯罪者，應諭知無罪之判決；又被告之自白，不
    得作為有罪判決之唯一證據，仍應調查其他必要之證據，以
    察是否與事實相符，刑事訴訟法第154條第2項、第301條第1
    項、第156條第2項分別定有明文。而所謂認定犯罪事實之證
    據，係指足以認定被告確有犯罪行為之積極證據而言，該項
    證據自須適合於被告犯罪事實之認定，始得採為斷罪資料。
    且刑事訴訟上證明之資料，無論其為直接或間接證據，均須
    達於通常一般之人均不致有所懷疑，而得確信其為真實之程
    度，始得據為有罪之認定，若其關於被告是否犯罪之證明未
    能達此程度，而有合理懷疑之存在，致使無從形成有罪之確
    信，根據「罪證有疑、利於被告」之證據法則，即不得遽為
    不利被告之認定，最高法院著有53年著有台上字第656號、
    29年上字第3105號、76年度台上字第4986號判例可資參照。
三、公訴人認被告涉犯販賣及轉讓第三級毒品之犯行，無非係以
    被告於警詢及初次偵查中之自白、警訊筆錄製作過程勘驗筆
    錄、搜索扣押筆錄、扣押物品清冊、扣押物品收據證明書、
    扣案第三級毒品愷他命26包（淨重24.9公克）、硝甲西泮74
    顆、鑑驗通知書、相片2紙、通聯紀錄等為其主要論據。
四、被告於本院審理時未到庭，惟據被告於原審及本院調查時堅
    詞否認有販賣及轉讓毒品之犯行，並辯稱：伊所購買之毒品
    均係供己施用，並無提供或販賣毒品予證人陳國靖，伊於製
    作警詢筆錄前有施用毒品海洛因印象很模糊，不知道自己在
    講什麼，伊於初次偵查中之自白是因為希望獲得交保等語。
五、經查：
(一)被告於第二次警詢時供稱：伊於95年11月2日在高雄向綽號
    「寶寶」之人購買30包愷他命及100粒一粒眠，於同年月11
    日凌晨1點左右，在建國北路靠近長春路的PUB內，提供3包
    愷他命與陳國靖使用，伊與陳國靖係將愷他命放在桌上，用
    成細長條狀，再用吸管經鼻子吸入，並拿7包愷他命給陳國
    靖以抵償之前所欠之債務云云（見偵字第25120號卷第8、9
    頁），旋於同次警詢時改稱：伊欠陳國靖新臺幣8,000元，
    於11月11日凌晨1點左右，先拿約半包K他命給陳國靖使用，
    並交給陳國靖7包愷他命以抵償前欠陳國靖之債務云云（見
    同上卷第9頁倒數第3行），於第三次警詢時又改稱：伊與陳
    國靖在PUB男廁，擠在一間馬桶間內，在馬桶的水箱蓋上鋪
    一層紙，將1包愷他命置於其上，當天伊與陳國靖共用3包愷
    他命，第一次使用時伊跟陳國靖還各加了2顆一粒眠。當天
    伊與陳國靖共同用完毒品後，由伊提議以7包愷他命折抵伊
    之前欠陳國靖之8,000元債務，陳國靖同意後，伊即將7包愷
    他命交給陳國靖，陳國靖即將之放在褲子口袋，另外帶走云
    云（見同上卷第12、13頁），嗣於內勤檢察官偵查中又改稱
    ：扣案之毒品係伊於95年11月1日在高雄向綽號「寶寶」買
    的，於95年11月12日凌晨1、2點時，在建國北路、長春路口
    的PUB，伊拿7公克的愷他命給陳國靖，用來抵償8, 000元的
    債務，伊還請他吃2顆一粒眠，除此之外伊沒有再拿給別人
    施用云云（見同上卷第41頁），無論就被告購買毒品之時間
    、與證人陳國靖在前開PUB共用毒品之地點、數量均無契合
    之處，已見被告之自白與事實是否相符非無足疑，尚難遽以
    憑信。
(二)又證人陳國靖於警詢中證稱：伊沒有向乙○○購買3包K他命
    及一粒眠，伊並無使用上述之毒品，也不知道乙○○在販賣
    K他命及一粒眠等語（同上卷第17頁），於原審時證稱：伊
    不曾在PUB裡面收受被告所交付之愷他命，被告之前曾欠伊
    8,000元，但被告已經拿CD抵掉了等語（見原審卷第68頁反
    面），衡情施用或持有第三級毒品愷他命及硝甲西泮以目前
    之毒品危害防制條例而言，並無處罰之規定，證人陳國靖自
    無為迴護被告以脫免本身罪責，而甘受偽證罪責之訴追風險
    ，且其與被告乙○○均於95年11月12日經警偵訊，並無尿液
    之檢驗報告以證明其與被告同在PUB店內施用愷他命或一粒
    眠之事實，況被告則於原審96年10月15日行準備程序前，即
    因另案於同年6月15日入監服刑，期間亦無證據證明被告與
    證人陳國靖有勾串情事，足認證人證述應屬可採，益見被告
    上開自白，與事實不符，自不足採為認定事實之基礎。
(三)公訴人雖又以搜索扣押筆錄、扣押物品清冊、扣押物品收據
    證明書、扣案第三級毒品愷他命26包（淨重24.9公克）、硝
    甲西泮74顆、鑑驗通知書、相片2紙、通聯紀錄等，認被告
    設有轉讓、販賣毒品與陳國靖云云，但證人陳國靖並無收受
    被告所交付之愷他命及一粒眠等毒品，已如上述，且公訴人
    所提出之搜索扣押筆錄、扣押物品清冊、扣押物品收據證明
    書、扣案第三級毒品愷他命26包（淨重24.9公克）、硝甲西
    泮74顆、鑑驗通知書、相片2紙等證據僅能證明被告為警查
    獲當時，確實持有上開毒品，另通聯紀錄亦僅能證明被告與
    證人陳國靖於95年11月10日確有聯繫之情，均無法作為認定
    本件被告涉有毒品危害防制條例第4條第3項販賣第三級毒品
    及同法第8條第3項轉讓第三級毒品罪之補強證據。
(四)至被告於95年11月11為警查獲時，經警採集尿液送請台灣尖
    端先進生技醫藥股份有限公司檢驗結果，呈嗎啡陽性反應，
    固有該公司濫用藥物檢驗報告1紙在卷可稽，然上開檢驗報
    告僅就被告有無施用安非他命、甲基安非他命、可待因、嗎
    啡、FM2、大麻、MDMA、MDA為檢測項目，有檢驗報告所載檢
    測標準欄下所列項目為憑，是本件被告雖未檢驗出施用愷他
    命及硝甲西泮反應，應係檢測項目未就該部分進行檢測，則
    上開檢驗報告，亦不足推論被告所稱扣案毒品係供己施用等
    語不實，進而認定扣案之第三級毒品係供販賣或轉讓之用。
(五)綜上所述，本件除被告之上開有瑕疵自白外，尚乏其他證據
    足資佐證，此外，復查無其他積極證據，自難僅憑被告上開
    有瑕疵之自白，即認定被告涉有公訴人所指之犯行，自屬不
    能證明被告犯罪。
六、原審因予諭知被告無罪之判決，經核尚無違誤。公訴人上訴
    意旨略以：被告於警詢中對其所購買之毒品數量與其施用及
    交付與證人陳國靖之數量固有不符，但被告已自承扣案之愷
    他命，有些是之前買後所剩，且證人陳國靖亦證稱被告確有
    積欠伊8,000元，亦與被告所供相符，自不足認被告之自白
    與事實不符云云，指摘原判決不當，惟查：被告之自白，不
    得作為有罪判決之唯一證據，仍應調查其他必要之證據，以
    察其是否與事實相符，刑事訴訟法第156條第2項定有明文。
    被告固於警詢及內勤檢察官偵查中自白犯行，而觀諸被告上
    開供述之內容，無論就其購買毒品之時間、與證人陳國靖在
    前開PUB共用毒品之地點、數量均無契合之處，已如上述，
    其自白既有瑕疵，且除其自白外，並無其他證據足以佐證，
    本院自無從僅以其單一自白為認定此部分犯罪事實之證據。
    又本件被告遭扣案之毒品數量與其所購買之毒品數量不符，
    而被告自承扣案之毒品有其之前購買毒品所剩下，但僅能證
    明被告於本次購買毒品之前，曾另向他人購買毒品，尚難憑
    以推認被告確有轉讓、販賣愷他命與證人陳國靖，公訴人執
    此爭辯，顯屬無據。至被告與證人陳國靖雖均不否認被告有
    積欠證人陳國靖8,000元，但被告及證人陳國靖亦均明確陳
    稱被告係以CD抵償，且公訴人復未提出其他證據證明被告確
    有以愷他命折抵其所欠證人陳國靖8,000元債務之證據，亦
    難僅憑被告與證人間有8,000元之債務，即遽認被告有轉讓
    或販賣愷他命予證人陳國靖之犯行。公訴人上訴意旨，執上
    開理由指摘原判決不當，為無理由，應予駁回。
七、被告經合法傳喚無正當理由不到庭，爰不待其陳述逕行判決。
據上論斷，應依刑事訴訟法第368條、第371條，判決如主文。
本案經檢察官黃柏齡到庭執行職務。
中    華    民    國    97    年    3     月    19    日
                  刑事第十九庭  審判長法  官  黃金富
                                      法  官  洪昌宏
                                      法  官  魏新國
以上正本證明與原本無異。
檢察官如不服本判決，應於收受送達後十日內向本院提出上訴書
狀，其未敘述上訴之理由者並得於提起上訴後十日內向本院補提
理由書（均須按他造當事人之人數附繕本）。
                                      書記官  楊秋鈴
中    華    民    國    97    年    3     月    19    日


司法院資訊處製作；財團法人民間司法改革基金會備份。
